臺灣高等法院高雄分院民事裁定
111年度抗字第129號
抗  告  人  李文林  

上列抗告人因與相對人李俊慶間聲明異議事件，對於民國111年2
月14日臺灣屏東地方法院110年度聲字第56號所為裁定提起抗告
，本院裁定如下：
    主    文
抗告駁回。
抗告程序費用由抗告人負擔。 
    理    由
一、抗告意旨略以：坐落屏東縣○○鄉○○段000地號土地(下稱系爭
    土地)，係伊祖父李君重分配給伊父之祖產，伊父死亡後，
    由其繼承人（含伊在內）經營耕作，現種植真柏、臥柏、扁
    柏、芒果、龍眼、芭樂及有機蔬菜等花果樹木，並在其上設
    置電線桿及西德製抽水馬達等設備（前揭花果樹木及設備下
    合稱系爭地上物）。相對人為伊叔父之養子，先將系爭土地
    登記為兩造與他共有人公同共有，復依土地法第34條之1規
    定，以共有人過半數同意之方式，將系爭土地出售予他人，
    且從未通知伊領款即逕向原法院提存所（下稱提存所）為清
    償提存（110年度存字第632號提存事件）。惟相對人迄未依
    土地法第34條之1及執行要點規定對系爭地上物為補償，亦
    未將補償金額為提存，致伊權益受損。則相對人本件清償提
    存，於法不合，提出異議，聲請駁回相對人之提存。原裁定
    駁回伊之異議，尚有未合。爰提起抗告，求為廢棄原裁定，
    並命提存所重為適當之處分等語。
二、按提存書應記載提存人及提存物受取權人之姓名、住居所、
    提存金額、提存原因事實等事項；清償提存，關於提存原因
    之證明文件，無庸附具，提存法第9條第1項及同法施行細則
    第20條第5款後段分別定有明文。次按清償提存乃債務人將
    其應為之給付，提存於國家設置之提存所，以代清償或達到
    法律上某一目的之行為，其性質屬於非訟程序，而非判斷私
    法上權利義務之訴訟程序，故提存所就具體提存事件，僅就
    提存之原因事實為形式審查，凡提存人主張之事實合於提存
    法第9條及提存法施行細則第3條規定者，即應准予提存，至
    清償提存是否依債務本旨而發生清償效力、是否係向有受領
    權人為清償、有無實體法律關係存在等實體事項之爭執，應
    由當事人另行以訴訟方式謀求解決，提存所並無審查權限。
三、經查：相對人以抗告人及其他提存物受取權人受領遲延為由
    ，向提存所聲請就其等因處分系爭土地所應受領之價金為清
    償提存，且於提存書中載明提存人姓名、住居所、國民身分
    證統一編號、提存金額、提存之原因事實、受取權人姓名、
    住居所等提存法第9條第1項所列應記載事項，業經本院核閱
    原法院110年度存字第632號清償提存事件卷宗無訛。是相對
    人聲請清償提存合於提存法規定之提存要件，提存所准予提
    存，即無不當。至於抗告意旨雖主張：相對人從未通知伊領
    款即逕向提存所為清償提存，迄未依土地法第34條之1及執
    行要點規定就系爭地上物為補償，亦未將補償金額為提存，
    致伊權益受損，相對人清償提存於法不合云云，固提出土地
    所有權狀及屏東縣稅捐稽徵處田賦實物繳納通知為證（見本
    院卷第19-23頁）。惟查，系爭提存事件係屬清償提存，依
    法無庸附具提存原因之證明文件，且提存所就清償提存事件
    僅須形式上審查原因事實，無庸實體審認提存原因，業如前
    述，抗告人所執前詞，係涉實體法律關係之爭執，揆諸前揭
    說明，應由當事人另行訴訟予以調查審判，以資認定相對人
    之提存是否生清償之效力，提存所並無實體審查權限。至於
    抗告人提出之土地所有權狀，僅能證明所有權人為李君重、
    抗告人，以及繳納通知單所記載之應繳納人為李君重，然此
    屬實體法律關係事項之審認，與本件清償提存之效力無涉。
    是以，抗告人對提存准予提存之處分提出異議，尚屬無據。
四、綜上所述，原法院110年度存字第632號准予提存之處分，洵
    無不當。原裁定駁回抗告人對該處分之異議，並無違誤。抗
    告意旨指摘原裁定不當，聲明廢棄，為無理由，應予駁回。
五、據上論結，本件抗告為無理由，爰裁定如主文。
中　　華　　民　　國　　111 　年　　5 　　月　　31　　日
                            民事第六庭
                                審判長法  官  魏式璧
                                      法  官  黃悅璇　　
                                      法  官  郭慧珊
以上正本證明與原本無異。
本件不得再抗告。
中　　華　　民　　國　　111 　年　　5 　　月　　31　　日
                                      書記官  李采芹